臺灣桃園地方法院民事判決
110年度重訴字第401號
原      告  吳承融  
訴訟代理人  王啓任律師
            洪佩雲律師
被      告  陳冠兆  


上列當事人間請求返還借款事件，本院於民國111年6月16日言詞
辯論終結，判決如下：
    主      文
一、被告應給付原告新臺幣825萬元，及自民國110年12月9日起
    至清償日止，按週年利率5%計算之利息。
二、訴訟費用由被告負擔。
三、本判決第一項於原告以新臺幣275萬元為被告供擔保後，得
    為假執行。但被告如以新臺幣825萬元為原告預供擔保，得
    免為假執行。
    事實及理由
壹、程序方面：
一、按訴狀送達後，原告不得將原訴變更或追加他訴，但擴張或
    減縮應受判決事項之聲明者，不在此限，民事訴訟法第255
    條第1項但書第3款定有明文。查，本件原告起訴時原訴之聲
    明為：㈠被告應給付原告新臺幣（下同）825萬元，及自起訴
    狀繕本送達翌日起至清償日止，按週年利率5%計算之利息；
    ㈡願供擔保，請准為假執行之宣告（見本院卷第3頁）。嗣於
    民國111年1月14日言詞辯論期日，當庭以言詞將上開遲延利
    息之起算日變更為「自起訴狀繕本送達翌日起1個月開始計
    算」（見本院卷第29頁）。核其所為上開訴之變更，屬減縮
    應受判決事項之聲明者，依首揭規定，應予准許。
二、本件被告經合法通知，未於最後言詞辯論期日到場，核無民
    事訴訟法第386條所列各款情形，爰依原告之聲請，由其一
    造辯論而為判決。
貳、實體方面：
一、原告主張：被告為伊之友人，前向伊招攬投資825萬元，伊
    以現金之方式陸續交付被告825萬元，嗣因該投資實際上無
    法獲得任何利潤，且被告坦承將投資款另為他用而未實際進
    行投資，兩造始協議將伊交付之投資款視為被告向伊之借款
    ，並於108年間簽立和解書（下稱系爭和解書），惟未約定
    清償日。今被告未依約還款且避不見面，伊以起訴狀繕本送
    達作為催告返還借款之通知，並依系爭和解書之約定，請求
    被告給付825萬元本息等語。並聲明：㈠被告應給付原告825
    萬元，及自起訴狀繕本送達翌日1個月起至清償日止，按週
    年利率5%計算之利息；㈡願供擔保，請准為假執行之宣告。
二、被告則以：系爭和解書是原告逼迫伊簽立，原告係投資御閣
    國際貿易有限公司（下稱御閣公司），投資款係供該公司架
    設遊戲網頁、伺服器及相關人事租金等成本開銷，嗣因御閣
    公司營運不佳，原告不甘心投資款血本無歸，扭曲投資事實
    ，誆稱其投資金額為借款，伊否認兩造有消費借貸之合意等
    語，資為抗辯。並聲明：㈠原告之訴及假執行之聲請均駁回
    ；㈡如受不利判決，願供擔保，請准宣告免為假執行。
三、原告主張依系爭和解書，被告應返還825萬元之借款等語，
    然為被告所否認，並以前詞置辯。則本件主要爭點在於：㈠
    被告是否係被脅迫簽立系爭和解契書？㈡系爭和解書是否創
    設兩造新的法律關係？原告得否請求825萬元？茲分述如下
    ：
　㈠被告未舉證係被脅迫簽立系爭和解書，且被告亦未於除斥期
    間屆至前為撤銷之意思表示：
　⒈按民法第92條第1項前段規定，因被詐欺或被脅迫而為意思表
    示者，表意人得撤銷其意思表示。所謂因被脅迫而為意思表
    示，係指因相對人或第三人以不法危害之言語或舉動加諸表
    意人，使其心生恐怖，致為意思表示而言。當事人主張其意
    思表示係因被詐欺或脅迫而為之者，應就其被詐欺或被脅迫
    之事實，負舉證之責任（最高法院95年度台上字第2948 號
    民事判決參照）。本件被告抗辯其被脅迫而簽立系爭和解書
    ，參諸上開說明，自應由被告就上開事實負舉證之責任。惟
    被告就其被脅迫簽立系爭和解契約乙事，並未提出任何證據
    證明，被告此部分抗辯，自屬無據。
　⒉況按民法第92條第1項及第93條第1項規定，因被詐欺或被脅
    迫而為意思表示者，表意人得撤銷其意思表示。前條之撤銷
    ，應於發見詐欺或脅迫終止後，1年內為之。查原告主張系
    爭和解書係於108年間簽訂，被告就此部分事實未曾爭執，
    堪以採信，而被告未舉證於原告起訴前（即110年10月15日
    以前）曾為撤銷之意思表示，可見已經逾除斥期間，亦無法
    撤銷簽立系爭和解書之意思表示。
　㈡系爭和解書屬創設性和解，用以替代兩造原投資關係，原告
    得依新法律關係請求被告給付825萬元：
　⒈按當事人互相表示意思一致者，無論其為明示或默示，契約
    即為成立，民法第153條第1項定有明文。次按和解之本質，
    究為創設，抑為認定，應依和解契約之內容定之。當事人以
    他種之法律關係或以單純無因性之債務約束等，替代原有之
    法律關係時，屬於創設；否則，以原來明確之法律關係為基
    礎而成立和解時，則屬認定。於後者，債權人非不得依原來
    之法律關係為請求，僅應受和解契約之拘束而已（最高法院
    82年度台上字第993號判決意旨同此見解）。　　
  ⒉經查，系爭和解書約定：「……雙方因債務問題，達成和解如
    下：一、乙方（即被告）前佯稱借款、投資…等名義，向甲
    方（即原告）收取新台幣捌佰貳拾伍萬元整，雙方於簽署本
    約之日協商對帳後，雙方同意乙方應返還甲方新台幣捌佰貳
    拾伍萬元整。其餘者，甲方拋棄請求」等語（見本院卷第9
    頁），可見兩造合意由被告負擔返還原告825萬元之債務，
    再參以證人簡雋暐於本院審理時證稱：「（問：你知道兩造
    是因為什麼關係所以有金錢的往來？）被告說要投資他的公
    司還是遊戲，但後來事實證明被告沒有把錢拿去投資，錢是
    被告拿去花掉，最後在內湖被告家裡遇到被告，被告自己承
    認錢是他自己花掉，沒有用在投資上」、「（問：有無看過
    該和解書？）有」、「（問：在簽立該和解書是你是否在場
    ？）我在場」、「（問：你當時為何會在現場？）原告與我
    一起去找被告」、「（問：原告為何找你一起去找被告？）
    被告沒有投資這件事情快隱瞞不下去，所以躲起來，當天有
    另1名投資人告訴原告說他在內湖找到被告，請原告過去內
    湖，當時我與原告在一起，所以我就與原告一起過去」、「
    （問：是否記得當天的日期？）沒有印象。因為有一段時間
    。至少有2-3年」、「（問：到現場後，有幾個人在現場？
    ）現場有我與原告、被告及2個投資人，共5人在現場」、「
    （問：你們在現場是討論什麼事情？）問被告為什麼這麼多
    金流，都是說投資，但沒有下文，是發生什麼問題，被告才
    說這些錢沒有拿去投資，是拿去花掉。後來才簽這份和解書
    。是被告確認金額之後，才簽立和解書，沒有任何脅迫」、
    「（問：你之道和解的內容是什麼？）證明有這筆金流的往
    來」、「（問：除當天簽了方才提示的和解書外，另外2個
    投資人有簽立和解書？）有」、「（問：內容也是差不多？
    ）金錢可能不一樣，但內容是一樣的」、「（問：在簽立和
    解書之前，你就知道原告有投資被告的遊戲？）我知道，但
    具體金額多少我不知道」、「（問：當天去才知道有投資這
    件事情？）不是，我是之前就知道了，被告也有找我投資，
    但我沒有答應」、「（問：和解書上金額上的指紋，是否是
    由被告自行壓印？）是」、「（問：當天你與原告在現場有
    攜帶任何器械？）沒有」等語（見本院卷第98-101頁），可
    知簽立系爭和解書之起因係兩造就被告收受之投資款是否確
    實用在投資事務產生爭議，遂約定由被告負返還投資款之責
    任，堪認兩造就原投資關係已合意原告不再依出資比例分配
    獲利並分擔虧損，而由被告承擔返還投資款之債務，足見系
    爭和解契約應屬創設性和解，由被告承擔返還原告投資款之
    債務，並以此替代原有之投資關係。是依系爭和解書內容及
    證人簡雋暐前揭證述，雖尚不足以證明原告所主張兩造間有
    將投資款轉換為借款之事實，惟兩造既已合意由被告負擔返
    還投資款之債務，並以此替代原有之投資關係，則原告依系
    爭和解書所成立之新法律關係，請求被告給付825萬元，自
    屬有據。
　⒊至被告雖抗辯其有實際進行投資等情，並提出御閣公司支出
    明細表及架設遊戲網頁及伺服器購買品項名稱及金額表為證
    （見本院卷第47-61頁），惟被告所提前揭文書既未經原告
    簽名確認，亦無製作者之簽名，無從認定其真正，且被告既
    已簽立系爭和解書並同意負擔返還原告投資款825萬元之債
    務，前揭文書縱屬真正，對被告依系爭和解書所應負之債務
    亦無影響，併此敘明。　
四、按給付無確定期限者，債務人於債權人得請求給付時，經其
    催告而未為給付，自受催告起，負遲延責任，其經債權人起
    訴而送達訴狀，或依督促程序送達支付命令，或為其他相類
    之行為者，與催告有同一之效力；遲延之債務，以支付金錢
    為標的者，債權人得請求依法定利率計算之遲延利息；應付
    利息之債務，其利率未經約定，亦無法律可據者，週年利率
    為5% ，民法第229 條第2 項、第233 條第1 項前段、第203
     條分別定有明文。查，系爭和解書並未約定清償期，原告
    就其依系爭和解書請求被告給付之金額，一併請求自起訴狀
    繕本送達翌日1個月即110年12月9日（見本院卷第21頁卷附
    之送達證書）起至清償日止，按週年利率5%計算之遲延利息
    ，即無不合，應予准許。
五、綜上所述，原告依系爭和解契約之約定，請求被告給付825
    萬元，及自起訴狀繕本送達翌日1個月即110年12月9日起至
    清償日止，按週年利率5%計算之利息，為有理由，應予准許
    。又兩造均陳明願供擔保請求宣告假執行及免為假執行，經
    核無不合，爰分別酌定相當之擔保金額，併宣告之。
六、本件事證已臻明確，至於兩造其餘之攻擊或防禦方法及所提
    出之證據，經本院斟酌後，認為均不足以影響本判決之結果
    ，自無一一詳予論駁之必要，併此敘明。
七、訴訟費用負擔之依據：民事訴訟法第78條。
中　　華　　民　　國　　111 　年　　7 　　月　　15　　日
                  民事第一庭    法　官　郭俊德
以上正本係照原本作成
如對本判決上訴，須於判決送達後 20 日內向本院提出上訴狀。
如委任律師提起上訴者，應一併繳納上訴審裁判費。
中　　華　　民　　國　　111 　年　　7 　　月　　17　　日
                                書記官　蕭尹吟